【裁判字號】    97,訴,434
【裁判日期】    971230
【裁判案由】    誣告
【裁判全文】
臺灣花蓮地方法院刑事判決               97年度訴字第434號
公  訴  人  臺灣花蓮地方法院檢察署檢察署
被      告  乙○○
上列被告因誣告案件，經檢察官提起公訴（97年度偵字第4066號
）及於審判期日以言詞追加起訴，本院判決如下：
    主  文
乙○○無罪。
    理  由
一、公訴意旨略稱：被告乙○○於民國95年5月24日上午7時50分
    許，與丙○○因停車糾紛，在花蓮市○○○路142之1號及14
    2之3號前發生爭執，丙○○之妹甲○○見乙○○掐住丙○○
    而趨前制止，甲○○之夫陳宏山亦與乙○○理論；詎乙○○
    明知甲○○、陳宏山並無傷害其之行為，竟意圖使甲○○、
    陳宏山受刑事處分，而於95年11月20日，具狀向臺灣花蓮地
    方法院檢察署誣告甲○○、陳宏山與丙○○共同毆打其身體
    ，而涉有刑法傷害罪嫌。嗣經臺灣花蓮法院檢察署檢察官於
    96年11月23日以96年度偵字第2236號為不起訴處分，並由臺
    灣高等法院花蓮分院檢察署以97年度上聲議字第15號駁回其
    再議確定等語，因認被告涉犯刑法第169條第1項之誣告罪嫌
    。公訴檢察官另於本院審理期日論告時追加起訴稱：被告乙○○於 96年1月23日在偵查中就案情有重要關係之事項，供
    前具結而為虛偽陳述，涉有刑法第 168條之偽證罪嫌，與誣
    告罪為相牽連案件，予以追加起訴等語。
二、按犯罪事實應依證據認定之，無證據不得認定犯罪事實，又
    不能證明被告犯罪者，應諭知無罪之判決，刑事訴訟法第15
    4條第2項、第301條第1項分別定有明文。次按誣告罪之成立
    ，以意圖他人受刑事處分虛構事實而向該管公務員申告為其
    要件，故其所訴事實，雖不能證明係屬實在，而在積極方面
    尚無證據證明其確係故意虛構者，仍不能遽以誣告罪論處，
    有最高法院46年度台上字第927號判例可參。
三、訊據被告坦承其於95年11月20日具狀向台灣花蓮地方法院檢
    察署檢察官追訴甲○○、陳宏山2人於95年5月24日上午，在
    花蓮市○○○路142號之1及142號之3前與丙○○圍毆伊之傷
    害行為，及其於 96年1月23日於偵查中結證稱：「我母親與
    他們 3人發生傷害案後，她叫我到花蓮上班，地點就是國聯
    一路142號之3正捷機車託運行， 95年5月24日上午，對方的
    哥哥開車停在店門口，我很客氣的請他移開，他就說叫你母
    親不要告我們，我跟他說那不關我的事，你要停就停隨便你
    ，然後他就上車，把車擋在店門口，並輕輕的撞我一下，當
    時我正在牽機車，我覺得他是故意撞我，我很生氣問他為何
    要這樣，接下來他就開始打我，然後他妹妹（即甲○○）及
    妹婿（即陳宏山）也從對面一起過來打我，因為他們在對面
    開汽車租車公司等語之事實，復有95年11月20日收件之刑事
    告訴狀、95年度他字第1275號刑事補述狀（被告具狀詢問伊
    告陳宏山等3人之傷害案件偵查進度）、96年1月23日偵查訊
    問筆錄各乙份（含證人結文）附於95年度他字第1275號卷第
    1-4頁、96年度易字第113號影卷第112頁、95年度他字第127
    5號卷第14-17頁可參，此部分事實首堪認定。
四、惟被告堅詞否認有何誣告、偽證之犯行，辯稱：我沒有誣告
    的意思，也沒有作偽證等語。經查：
  (一)告訴人甲○○於96年4月9日在本院 96年度易字第113號傷害
    案件行準備程序時自承伊有拉被告，有揮手要打被告，但沒
    有打到，及陳宏山與被告拉扯，嗣後陳宏山被鄰居拉住之事
    實（見該卷第24頁筆錄），又告訴人陳宏山於 97年7月22日
    偵查中，亦自承伊本來有與乙○○拉扯或打架，但是被鄰居
    擋住等語（見97年度他字第374號卷第18頁），另於96年5月
    1 日在本院審理上開傷害案件時證稱：「我還手時，我不知
    道我有沒有打到乙○○，我是正面出拳，但是我前面有一個
    人擋住。」（見96年度易字第113號影卷第63頁 ），又證人
    楊素貞證述：「我看到他們好像打兩次，我看到第一次是丙○○被打，當時甲○○站在旁邊一直叫，第二次就換隔壁的
    富山老闆陳宏山跑過去他家對面，又打起來... 陳宏山手上
    好像有拿東西，他跑過去，怎麼打，我不知道。他們打架，
    打了 1、20分鐘之後，就有救護車來把人載走，我也不知道
    載誰走，我不知道陳宏山有沒有打到乙○○，過去就是打架
    。」（見 96年度易字第113號影卷第89頁之筆錄），上開甲○○、陳宏山以告訴人身分於偵查中向檢察官所為之陳述，
    並無顯不可信之情形，與陳宏山、楊素貞以證人身分於本院
    審理上開傷害案件時，向法官所為之陳述，依刑事訴訟法第
    159條之1之規定，均得作為證據。綜上，足以認定當天甲○○、陳宏山確實與被告發生拉扯或打架等肢體衝突之事實，
    而非僅止於言語理論而已，是被告指述遭甲○○、陳宏山「
    毆打」，用語縱有誇大，客觀上仍非無中生有、虛捏事實之
    行為。
  (二)又被告於 96年4月9日在本院96年度易字第113號傷害案件行
    準備程序時供述：「一開始是丙○○衝過來打我... 後來甲○○又過來抓住我，因為她是女生，所以我沒有很用力掙脫
    ，但她也有打我，當時我護著我的頭，她就一直打我的背部
    ，然後我在店裡頭等救護車，可能是房東報警的，後來甲○○的先生衝過來，我就被他打了，他是因為被鄰居拉住才沒
    有繼續打我，我的傷都是他們打的，他們的傷我不清楚，有
    可能是在我擋的時候產生的，我當時頭很昏，所以不是很清
    楚。」（見該影卷第23頁 ）；於同年5月15日亦供述：「我
    頭部的傷勢確實是丙○○造成的，陳宏山右手拿鐵鎚，但並
    沒有打到我，他一直用左手打我，可是驗傷時並沒有這個傷
    出現。」（見該影卷第98頁），是其於同年5月1日所述「陳
    宏山沒有動手打我，當時他被人擋住，我有去擋他，我看到
    他手上拿一個很長的東西，就趕快用手去抓著那個東西。」
    之「陳宏山沒有動手打我」等語，非但與其歷次所述不符，
    亦與陳宏山所自承「有出手，且係正面出拳，但不知道有沒
    有打到乙○○」之情節不符，況仔細核對被告同段話之下文
    ，便可得知其真意應係陳宏山有動手打伊，但遭他人擋住，
    伊亦自行出手阻擋，而非陳宏山完全沒有出手作勢毆打伊之
    動作，是尚不能僅憑被告在多次指、證述陳宏山打伊之行為
    中，曾有一次所述不甚精確之用語，即推論被告所指述情節
    均為虛構。
  (三)末查，被告因上開時地與丙○○、甲○○、陳宏山 3人之肢
    體衝突，受有右頭部裂傷長3公分、右頸部擦傷長8公分寬 1
    公分、右頸部擦傷長14公分寬1公分、左上臂瘀血長5公分寬
    1公分、左前臂瘀血長6公分及長 3公分等傷害，有行政院衛
    生署花蓮醫院診斷證明書乙份及照片6張附於95年度他字第1
    275號卷第 3、4頁可證，傷勢非輕且部位不一，又依照上開
    甲○○、陳宏山、被告、楊素貞等人所述情節，堪認當時場
    面相當混亂，是被告在與眾人拉扯、打架過程中，是否能清
    楚記憶究為何人出手攻擊何部位，並是否因此致傷，不無可
    疑，被告既係按照丙○○等 3人與伊均有肢體衝突之事實以
    及驗傷結果，認為丙○○等3人均有傷害伊之嫌疑，故對3人
    一併提出傷害告訴，進而於偵查中作證，應堪認定其係秉於
    主觀上之認知所為，尚難僅因嗣後陳宏山、甲○○ 2人，經
    檢察官認證據不足而為不起訴處分確定，即推論被告自始即
    係基於誣告、偽證之犯意，刻意為虛偽之陳述，以陷陳宏山
    、甲○○於罪，是被告所辯，其並無誣告、偽證之犯意，應
    堪採信。
  (四)至於檢察官於起訴書中所引用之證人蔡財福、劉安妮、黃碧
    雲於 96年度易字第113號案件中之證詞，此部分依據刑事訴
    訟法第159條之1第 1項之規定固均有證據能力，然證人蔡財
    福僅證述伊看到被告掐住丙○○的脖子，當時並未打起來，
    被告就放手回店內，丙○○也回自己的店內，之後的情形伊
    都不知道（見該影卷第58頁）；證人黃碧雲證稱伊都不知道
    ，都沒看到（見該影卷第 92-97頁）；證人劉安妮則未於該
    案件中作證，僅於台灣高等法院花蓮分院96年度上易字第12
    0 號案件中作證，且其證述「丙○○流血之後，我就叫計程
    車送到醫院，之後甲○○有去罵乙○○，罵完之後看到陳宏
    山有拿棍子要打乙○○，但被鄰居架開，之後乙○○一直是
    被罵的狀態，之後不到 5分鐘就看到乙○○蹲下後站起來，
    頭就流血... 沒有看到陳宏山的眼睛如何受傷，也沒看到陳
    宏山與乙○○扭打，甲○○和乙○○有無肢體接觸不能確定
    」等語（見該影卷第33、34頁），均無從對被告為不利之認
    定，附此敘明。
五、綜上，檢察官所舉證據，尚不足以認定被告有何誣告、偽證
    犯行，復查無其他積極證據足資對被告為不利之認定，依上
    開規定，就被告被訴誣告、偽證二部分，均應為無罪之諭知
    。
據上論斷，應依刑事訴訟法第301條第1項前段，判決如主文。
本案經檢察官吳文正到庭執行職務。
中    華    民    國    97    年    12    月    30    日
                  刑事第一庭  審判長法  官  張健河
                                    法  官  魏俊明
                                    法  官  蕭一弘
以上正本證明與原本無異。
如不服本判決應於收受送達後10日內向本院提出上訴書狀，並應
敘述具體理由。其未敘述上訴理由者，應於上訴期間屆滿後20日
內向本院補提理由書 (均須按他造當事人之人數附繕本)「切勿
逕送上級法院」。告訴人或被害人如對於本判決不服者，應具備
理由請求檢察官上訴，其上訴期間之計算係以檢察官收受判決正
本之日期為準。
中    華    民    國    97    年    12    月    30    日
                                    書記官


司法院資訊處製作；財團法人民間司法改革基金會備份。
